흥안대로81번길 81
2025.04.08 화 오전 10:03 ・ 33분 44초
이규철


참석자 1 00:39
안녕하세요.

참석자 2 00:45
안녕하세요.

참석자 1 00:47
안녕하세요. 케빈 님 급하게 이렇게 시간 내주셔서 감사합니다.

참석자 2 00:53
아닙니다.

참석자 1 00:56
네 효영 님 지금 프로 서버 사이드 분들은 다 들어오신 걸까요?
어느 어느 분이 들어오신 걸까요? 지금 같이 계시다 들어오셨습니다.
네네 그럼 지금 저희 홍택 님도 프로서브 분이라고 인지해도 되는 거죠?

참석자 3 01:10
네 맞습니다. 홍태 님과 세진 님 들어오셨습니다.
혜빈 님 안녕하세요

참석자 4 01:17
네 안녕하세요

참석자 3 01:43
그럼 시간 아직 안세요 안녕하세요 예 안녕하세요.

참석자 1 01:49
네 안녕하세요 세부 님 이렇게 급하게 미팅 신청 드렸는데 시간 내주셔서 감사합니다.

참석자 5 01:55
네 괜찮습니다.

참석자 1 01:57
네 감사합니다. 저희 aw 사이드는 다 들어왔고 네 세권 님 캐빈 님만 오늘 들어오시는 걸로 알고 있는데 맞으시죠?

참석자 5 02:04
네

참석자 1 02:05
네 알겠습니다.

참석자 3 02:07
네 PD님 진행해 주셨던 네 안녕하세요 저 프로 서브 장혜영입니다.
저희가 급하게 좀 연락을 드렸는데 시간을 내주셔서 다시 한 번 감사드리고요.
오늘은 저희 이제 말씀드렸듯이 프로토폰에 이 본 프로젝을 지원하기 위해서 좀 컨설턴트 리소스가 부족한 상황에서 좀 좀 다행히 저희가 좀 리소스를 좀 확보를 할 수 있었고요.
그래서 원래는 이제 sow가 작성이 되고 정식 계약이 된 뒤에 이제 저희 컨설트들이 인게이즈를 시작하게 되는데 좀 빨리 진행을 세건 님께서 요청을 주셔서 저희가 몇 가지 확인을 해서 빨리 저 sow를 금주 내에는 좀 끝낼 수 있도록 하기 위해서 특별히 저희 컨설턴트들과 같이 좀 오늘 참석을 했고요.
그래서 한 세 가지 정도 좀 확인을 드리려고 하는데요.

참석자 3 02:56
첫 번째는 스쿨 관련돼서는 이제 저희가 기본적으로 이런 상황에 대해서 이제 오퍼링이 세팅이 되어 있는 것이 있는데 거기에 추가해서 저희가 조금 그 sow에 더 어디셔널하게 넣을 게 있는지 확인하는 부분이 하나 있을 것 같고요.
두 번째는 시큐리티 관련돼서 기본적으로 저희가 기본 사항은 이해를 하고 있는데 예를 들어서 보안 관련돼서 몇 가지 저희가 이제 내부 승인 절차가 있어서 그거에 관련된 확인 두 가지를 조금 먼저 요청을 드리려고 합니다.
그리고 세 번째에 관련돼서는 지금 세원 님께서 가지고 계신 조금 롱텀으로 어떻게 보고 계신지 그 플랜에 대해서 간략하게 질문하는 그 순서로 좀 진행을 하도록 하겠습니다.

참석자 5 03:46
네 알겠습니다.

참석자 3 03:48
예 그러면 세진 님 홍진 님 좀 가능하시면 카메라 온으로 좀 해 주시고요.

참석자 4 03:56
네 오늘 했습니다.

참석자 3 03:58
네 네 잠시만요.

참석자 3 04:12
예 그러면 홍태 님 카메라 켜시는 동안 세진 님께서 좀 먼저 스톱 관련해서 확인해야 될 부분 간단히 좀 질문 있으시면 좀

참석자 4 04:23
네 안녕하세요. 저 프로스트버 aiml 컨설턴트 유세진이라고 하고요.
처음 인사드리겠습니다. 아까 말씀 혜영 님이 해 주신 것처럼 프로젝트 들어가기 전에 들어가서 자세한 내용을 확인해야 되겠지만 sow 작성 가능한 수준에서 좀 저희가 확인할 부분들 좀 질문드리겠습니다.
먼저 메일상으로 아키텍처를 그려주셨는데 일단 이걸 기준으로 저희가 좀 리바이즈 하는 버전으로 가야 될 것 같은데 여기에 대해서 엔드 트렌드로 봤을 때 그 시작점이 s3로 되어 있는 걸로 확인을 했는데 그 이전 단계 비디오 데이터 인제스처리하는 쪽은 저희가 신경을 안 써도 되는 건지 일단 스타팅이 어디인지가 좀 궁금하거든요.

참석자 2 05:06
네 현재는 처음에 최초에 고려했을 때는 s3 버킷에 비디오가 올라오면 트리거 되는 것을 고려했었는데요.
그게 수정이 돼 그 전 단계에서는 이제 저희 플랫폼에서 모든 것들이 다 자동으로 구축돼서 트랜스코딩 된 비디오까지 딜리버리 되는 거는 다 완벽하게 구성이 되어 있고요.
그리고 이제 기존에 공유드렸던 아키텍처에서 조금 변경되실 거는 s3의 오브젝트가 올라가는 게 아니고 이제 일별로 배치 형식으로 주기적으로 돌아가는 작업을 하는 방식으로 변경을 하려고 하고 있습니다.

참석자 4 05:43
그것도 자동으로 이미 쿠팡 쪽에서 하신다는 말씀이신 거죠?

참석자 2 05:48
그러니까 비디오가 딜리버리 되는 것까지는 시스템을 구축해 놓은 상황이고요.
그리고 그 뒤에 이제 저희가

참석자 4 05:56
저희가 구현을 해야 되는

참석자 2 05:58
네 맞습니다.

참석자 4 05:59
네 알겠습니다. 네 감사합니다. 그리고 아키텍처상으로 대부분 다 이해는 되는데요.
이거 외에 좀 기존에 구축돼 있는 시스템 레가시와의 연동 측면에서 저희가 수정하면 안 되거나 좀 디펜던시가 있거나 하는 그런 서비스가 혹시 있을까요?

참석자 2 06:16
대부분 기존의 레거시는 없고요. 이제 한 가지 기존에 서비스되고 있는 프로젝트가 포스터 제너레이션이라고 하는 서비스가 있기는 한데 지금 구상하고 있는 것은 많은 의존성들을 거기서 분리를 해서 그쪽에 이제 백엔드 서비스에 최소화를 하고요.
저희 쪽에서 대부분의 프로세스를 담당하도록 할 거기 때문에 입출력에 있는 입출력만 맞추는 작업만 하면 될 것 같습니다.

참석자 4 06:46
그러면 그려주신 아키텍처 상으로 좀 프리하게 저희가 디자인을 해도 상관이 없는 뭔가 바뀌면 안 되는 부분이 있는 건 아니라는 말씀이

참석자 2 06:57
네 네 맞습니다. 혹시 어떤 부분이 구체적으로 바뀌는지에 대해서 공유 주시면 그 부분에 대해서도 추가로 말씀드리도록 하겠습니다.

참석자 4 07:06
그리고 지금 그림상으로는 모델이 4개가 총 있어서 2개 2개 이렇게 구별이 돼 있던데 이게 좀 명확하지 않은 게 지금 두 개는 구현 중이신 거고 2개는 개발 계획이 있으신 거다.
그래서 4개 모두 현재 있는 건 아니다. 그렇게 이해하면 될까요?

참석자 2 07:24
네 맞습니다. 그러니까 최종 테스크 스페스픽 ML이라고 써놓은 곳에는 콘텐트 QC와 포스터 제너레이션이 제너레이션은 실제로 구축돼서 서비스되고 있는 거 그리고 콘텐트 큐시의 경우에는 곧 구축을 할 예정인 거라서 이거부터 시작하자고 말씀드렸고 VLM이나 LLM 그리고 로컬리제이션은 이제 추진하려고 하는 프로젝트라고 이해를 해 주시면 될 것 같습니다.

참석자 4 07:50
일정이 그럼 요 VLLM하고 로컬라이제이션도 저희 지금 6개월로 계획 중인 걸로 알고 있는데 이 기간 내에 그럼 디플로이가 돼서 같이 고려를 해야 되는 상황일까요?

참석자 2 08:01
고려가 되면 좋고요. 1차적으로 다만 제가 생각하는 것은 앞 단계에서 프리 프로세싱이 좀 더 중요한 단계들이기 때문에 최종적으로 테스크 스페스빅 ML에 배치가 만들어지지 않더라도 앞에서 벡터라던가 로컬리제이션 관련되어진 오디오 애널리시스 정보들이 추출되는 것까지를 목표로 하면 됩니다.

참석자 4 08:25
알겠습니다. 그리고 목표 중에 모델 추론 최적화가 있던데 관련해서 스펙 정보도 저희가 테이블로 좀 봤고요.
근데 그 스펙이 에제이즈일까요? 아니면 투비로 그렇게 돼야 된다는 걸까요?

참석자 2 08:43
어디 어떤 스펙을 가

참석자 4 08:45
메일 루프 상에서 서빙 관련돼서 스펙들이 있는 걸 봤거든요.
인스턴스랑 그런 것들이 에즈이즈인 건지 아니면 투비로 그렇게 최적화가 돼야 된다라는 건지

참석자 2 08:58
제가 지금 보고 말씀드릴 수 있는 거는 테이블 상에 프로세싱 듀레이션이라고 하는데 40분 타깃으로 잡혀 있는 것 같고요.
그거는 이제 네 목표로 넣어둔 거라고 이해해 주시면 될 것 같습니다.

참석자 4 09:14
그럼 그게 지금 포스터 제너레이션 기준이라고 보면 될까요?
모델마다 조금씩 다를 것 같긴 한데

참석자 2 09:20
아니요. 전체적인 그러니까 앞 단계에서의 프리즘이라고 하는 앞 단계에서의 프로세스가 40분을 목표로 하고 있어

참석자 4 09:29
공용 데이터 전처리에 대한 말씀 그러면 서빙 모델 서빙에 대한 스펙은 없는 걸까요?

참석자 2 09:36
네네 그러니까 모델 서빙은 지금 포커스를 잡고 있진 않고요.
이제 전처리를 좀 더 포괄적이고 체계적으로 만드는 것에 포커스를 잡고 있는 상황입니다.

참석자 4 09:49
제가 전달받기로는 모델 추론 최적화도 한 꼭지로 들어가 있었는데 그럼 이건 그렇게 프라이어티가 높은 상황은 아닌 건가

참석자 2 09:57
네 맞습니다.

참석자 2 10:02
좀 더 중요한 부분은 저희의 이제 인프라적인 시스템 인프라를 구축하는 데 있어서 좀 더 중요도가 높을 것 같고요.
테스크 스픽 ML의 경우에는 최적화나 이런 것들을 이제 저희가 모델 포팅을 한다든가 코드 최적화를 한다든가라는 그런 작업들을 아마 수행하게 될 것 같고요.
그게 저희 내부적으로는 1차적인 목표가 될 거라서 좀 더 상대적으로는 낮은 중요도를 가지고 있다라고 이해를 해 주시면 좋을 것 같습니다.

참석자 4 10:30
그리고 포스터 제너레이션이 아까 이미 서빙 중이라고 하셨는데 제가 이것도 메일에서 본 내용이긴 한데 그 포스터 제너레이션에 대한 데이터 파이프라인 구축 부분에 논의를 해서 알려주시겠다고 한 내용을 봤거든요.
이게 그러니까 지금 서빙 중인 모델이지만 이게 데이터 쪽이 파이프라인화 돼 있지는 않아서 그거에 대한 신규 구축이 필요하다라는 내용일까요?

참석자 2 10:54
아마도 조금 여러 가지의 주제들이 조금 혼재되어 있는 것 같아요.
포스터 제너레이션에서 직접적으로 데이터의 파이프라인 관련해서 정리를 필요로 한 것은 아니고요.
이제 아마도 파리자 님께서 공유해 주신 내용으로 기억이 되는데요.
이제 저희 내부의 백핸드 EM 분이신데 그분이 주셨던 게 이제 ML에서 주는 딜리버리 해 주는 결과물이 이제 최종 백엔드 쪽에서 처리하고 프론트 핸드에 보여주기까지의 좀 얘는 데이터의 유형이 처리하기가 좀 어려운데 그걸 효율적으로 할 수 있는 방안에 대해서 질문을 주셨던 것으로 기억이 돼요.
그 맥락으로 이해를 해 주시면 좋을 것 같습니다.

참석자 4 11:38
그럼 이것도 일종의 최적화 내지는 고도화 정도로 보면 될까요?

참석자 2 11:43
네 네 그러니까 좀 더 그러니까 간단하게 정리를 하면 좀 더 효율적으로 백핸드 프론트 엔드에서 활용할 수 있는 데이터 형태로 딜리버리가 되면 베스트일 것 같다라는 질문으로 이해가 됩니다.

참석자 4 11:58
도 마찬가지로 플라이트가 높다라고 보기는 좀 어렵겠네요.
인프라 만드는 게 일단 우선이고 이거를 추후 진행하는 걸로

참석자 2 12:06
일단은 일단은 내부적으로 좀 더 구체적인 요구 사항들을 실무적으로 논의를 하면 좋을 것 같고요.
그런 취지의 질문들과 요구 사항들이 있다 정도로 지금은 이야기를 하면 좋을 것 같습니다.

참석자 4 12:19
그러면 좀 다시 한 번 정리를 해보면 이 프로젝트를 통해서 성취하고자 하는 거는 여러 다음 트임 테스크에 쓰일 수 있는 공용화된 데이터 전처리 파이파인 구축하고 그걸 ML옵스로 이어서 CICD까지 고려를 하시는 거죠

참석자 2 12:37
CICD의 범위를 어디로 생각하면 될까요?

참석자 4 12:41
이 AWS 상의 리소스를 자동으로 배포하는 거 그리고 코드 상의 업데이트가 있을 때 코드 파이프라인을 돌려서 자동으로 그게 반영되도록 하는 것까지

참석자 2 12:51
네 그렇게 하면 좋을 것 같습니다.

참석자 4 12:54
네 알겠습니다. 그리고 아마 마지막 질문이 될 것 같은데요.
지금 이 ML 오스 전체 인프라 구축해서 오픈하는 혹시 내부 일정이나 목표가 있으실까요?

참석자 2 13:08
저희 그 일정을 잡지 않았고 그냥 내부적으로는 아삽으로 가자 정도까지만 가지고 있습니다.

참석자 4 13:16
그러면 저희 일정 무관하게 프로젝트 상에서 플래닝해서 진행하면 되는 걸로 이해하면 될까요?

참석자 2 13:23
내부적으로 저희끼리 협의를 해서

참석자 4 13:25
정하면 될 것 같아요. 홍태 님 혹시 추가 질문 있으세요?
저는 질문 다 한 것 같은데 이거 외에도 참 저희 세부적인 내용들이 있긴 하거든요.
예를 들어 딜리버리를 온사이트로 해야 되는지 아니면 재택으로 해야 되는지부터 해서 여러 가지 좀 있는데 그거는 다른 미팅을 통해서 다시 좀 여쭤보도록 하겠습니다.
일단 범위 관련된

참석자 3 13:48
차후에 그거는 미팅을 마치고 오늘은 중요한 것만 좀 포인트만 좀 질문 부탁드리겠습니다.

참석자 4 14:02
형태 님 더 없으시면 혜영 님 다음 진행하셔도

참석자 5 14:06
네네

참석자 6 14:07
오늘 방금 질문 주신 내용들이 다 또 저희 미리 정리했을 때 했던 내용들이라서 추가적으로는 안 해도 될 것 같습니다.

참석자 3 14:16
예 감사합니다. 예 그러면 스콥에 관련된 스콥에 관련된 질문은 다 정리가 일단 하이 레벨에서 정리가 된 것 같고요.
두 번째로 저희 시큐리티 관련돼서 몇 가지 어프로브를 받기 위해서 좀 확인이 필요한데요.
일단 저희가 프로젝트를 시작하게 되면 어떤 그런 협업 리소스나 아니면은 그런 피지컬한 리소스 예를 들어서 PC라든지 이런 거를 지급받아서 시작을 하게 되는지 그런 부분에 대해서 조금 확인을 부탁드리도록 하겠습니다.
아니면 저희의 그런 PC나 이런 걸 가지고 저희 내부 네트워크를 이용해서 일을 해야 되는지 기존에는 이제 저희가 쿠팡에서 PC나 이런 걸 지급 받아서 업무를 같이 했던 걸로 알고 있는데 쿠팡 플레이에서는 어떻게 진행하는지 좀 알고 싶습니다.

참석자 5 15:10
제가 이거를 처음 해보는 거예요. 그래서 저도 사실 정보를 모르고 이거를 저는 정보를 두 곳에서 다 얻어야 될 거라고 생각하는데 하나는 AWS 쪽에서 이전에 어떻게 했는지 쿠팡이랑 그 정보를 좀 알고 그리고 그 정보를 기준으로 또 우리 내부적으로도 AWS랑 일할 때 어떤 식으로 했는지 그것도 저도 알아봐야 될 사항이네요.
그래서 결론적으로 제가 지금 못 가요 어느 정도 좀 가이드를 해주

참석자 3 15:38
할 건지 저희가 지금 다른 프로 기존에 했던 거 지금도 프로젝이 하나 진행이 되고 있기 때문에 그 사례를 제가 정리를 해서 메일로 전달드리도록 하겠습니다.
오케이 좋습니다.

참석자 3 15:55
세진 님 님 저기 시크리티 관련돼서 제네아이나 이런 사용 가능성에 대한 거를 좀 지금 단계에서는 체크할 필요는 없을까요?

참석자 4 16:08
저희가 모델을 개발해서 딜리버리를 하면 거기에 대해서 또 따로 체크리스트를 만들어서 좀 어프로를 받는 단계가 있는데요.
제가 이해하기로는 이 프로젝트에서는 저희가 모델 쪽을 손대는 건 아니라고 알고 있는데 그거에 대해서 좀 컨펌을 해 주시면 좋을 것 같습니다.

참석자 2 16:25
네 지난 회의에서 저희가 이야기했던 바는 베드락의 서비스를 활용할 가능성이 열려 있는지에 대해서 질문 주셨고요.
그 가능성은 열려 있으나 어쨌든 저희 쪽에서는 저희가 이제 운영할 수 있는 컨트로빌리티도 가지기를 원하거든요.
그래서 일단은 내일 또 레 님과 레 님께서 이제 베드락에 대해서 설명을 해 주실 거기 때문에 어떤 부분에서 잘 활용할 수 있는지에 대해서 한번 고민을 해보고 효율적인 방안을 결정해서 이 부분을 결정할 수 있을 것 같습니다.

참석자 3 17:00
네 감사합니다. 그러면 그 부분에 대해서는 일단 오픈으로 저희가 이해를 하고 필요 시에 다시 어프로브를 신청하는 그런 식으로 진행을 하도록 하겠습니다.

참석자 2 17:11
네 감사합니다.

참석자 5 17:13
그리고 아까 시큐에이티 관련돼서 디바이스 같은 거를 저희가 지급하고 그런 부분에 대해서는 제 생각으로는 가장 프릭션이 없는 방향으로 나아가야 될 것 같거든요.
프릭션이 없는다는 거는 뭐냐면은 디바이스 지급하고 시큐리티 절차 필요하고 이런 것 때문에 프로젝트가 딜레이 되거나 시간이 걸리는 걸 원하지 않아요.
그리고 어차피 AWS 클라우드 위에 만들 건데 이게 따로 디바이스가 필요하고 그렇게 생각되지 않고 그리고 아시다시피 쿠팡 플레이가 직원들이 재택 근무를 하기 때문에 디바이스를 들고 어디를 간다든지 디바이스가 있는 어디에서 모여서 일을 한다 이런 거는 아닐 것 같다는 생각은 좀 드네요.

참석자 4 18:01
제 생각에는 시키 님 제가 거기에 조금 부가 설명을 드리면요.
저희가 디바이스를 체크하는 이유는 저희가 저희 랩탑을 이용해서 딜리버리를 하는 경우도 있습니다.
근데 그게 가능한 경우는 어떤 경우냐 하면 저희 아마존 네트워크과 고객사의 네트워크이 이렇게 물리지 않는 상황이어야 되거든요.
근데 만약에 저희가 들어가서 일을 하는데 쿠팡의 내부 망을 연결을 해야 된다든지 이런 상황이면 저희 레탑을 쓸 수가 없어요.
그래서 그 경우에는 고객이 제공을 하든지 그것도 아니면 저희가 이제 빈 아무것도 깔려 있지 않은 로너 PC를 저희가 따로 대여를 받아서 진행을 해야 되는 그런 케이스가 있습니다.

참석자 5 18:41
이 경우에는 어떻게 되는 경우인가요? 우리 이 프로젝트 스톱을 봤을 때는 결과물을 이제 저희에게 주실 때 어떤 식으로 될 것 같아요

참석자 4 18:53
이 경우에는 사실은 저희가 내부 DB를 액세스하거나 그런 케이스가 없을 거로 예상을 하기 때문에 다 클라우드 상에서 저희가 작업을 할 것 같거든요.
그래서 굳이 내부망을 연결할 필요는 없는데 다만 저희가 보통 작업을 할 때는 컨퍼런스라든지 지화라든지 고객의 시스템에 연동을 해야 될 필요가 있을 수 있거든요.
산출물들을 정리한다든지 그런 케이스들 그래서 그런 것들이 내부망을 거쳐서 뭔가 인증 내부 프락시를 거쳐서 한다든지 이런 경우에는 고객의 소프트웨어를 저희가 인스트를 해야 된다든지 그런 케이스가 생길 수 있어서 그런 경우는 저희가 직접 그거를 할 수가 없고 다른 디바이스가 필요하게 되는 거죠.
그게 아니고 클라우드만 쓴다고 그러면 상관이 없습니다.
아시는 것처럼

참석자 5 19:37
프로그래스 팔로업 하는 그런 시스템들이 쿠팡 내부의 거를 쓰지 않는 경우에는 다른 어리터너티브가 있나요?

참석자 4 19:47
보통 그냥 컨퍼런스 같은 거 그냥 프로젝트용으로 하나를 따기도 하시고요.
요즘 무료 버전으로도 쓸 수 있고 필요하면 무료로 써서 조금 더 어드벤스 펑셔널리티를 쓸 수도 있고요.

참석자 5 20:01
그게 아니라 AWS 혹은 프로 서브에서

참석자 4 20:04
저희가 제공하는

참석자 5 20:05
같은 게 있는가?

참석자 4 20:06
네 저희가 레컨밴드 하지는 않습니다. 저희 시큐리티에서 가이드 할 때 이런 고객 딜리버리를 할 때 저희가 만든 리소스를 가지고 이렇게 하는 거를 하는 케이스를 못 봤습니다.

참석자 5 20:19
오케이 따로 그런 건 셋업을 해야 되는 거다. 오케이

참석자 3 20:28
네 홍진 님 세진 님 이외에 시그리트 관련돼서는 이 정도로 체크 화면 내부 프로세스는 충분할 것 같은데 더 있으신가요?
혹시?

참석자 4 20:43
네 저는 없습니다.

참석자 3 20:45
네 저도

참석자 6 20:48
큰 거는 없는데 약간 혹시 스테이징이랑 데브랑 프로덕션이랑 좀 그렇게 어카운트가 분리돼 있는지 그런 부분은 조금 알면은 좋을 것 같긴 합니다.

참석자 2 21:00
저희 내부적으로 대부 프로덕션 다 나뉘어져 있고요.
특별한 것은 저희 이제 콘텐츠 프로바이더 즉 CP사 고객 콘텐츠를 제공하는 업체들이 이용하는 어카운트가 또 추가로 하나 있습니다.
거기는 이제 미디어가 관리되어지는 영역인데 기본적으로는 저희 미디어들이 거기 밖에서 거기 밖으로 나가지 않도록 하는 것이 기본 원칙이고요.
그런 시스템 안에서 어카운트 퍼미션이라든가 여러 가지를 받는 데 있어서의 조금 절차상의 지연이 발생할 여지들이 조금 있다고 이해를 해 주시면 좋을 것 같습니다.

참석자 4 21:41
이 질문을 드린 이유 중에 하나는 아실지 모르겠는데 저희가 고객의 프로덕션 계정은 들어갈 수가 없거든요.
그래서 지금 어떻게 나눠 있는지 여쭤본 부분이 조금 있고요.

참석자 2 21:54
네네. 그러면 예상되어지는 부분은 대부 계정에서 작업들을 전체적으로 해 주시고 그러면 제가 해야 될 것은 데이터를 테스트 목적으로 활용하는 데 있어서는 그것들이 다 준비가 되면 되겠네요.

참석자 4 22:11
저희가 대부에서 다 작업을 하고요. 그 내부에서 아까 말씀드렸던 것처럼 CICD로 이렇게 배포할 수 있도록 하고 그걸 이네이블먼트를 해드릴 거예요.
그러면 이제 프로덕션 계정의 배포는 고객이 직접 하시는 물론 저희가 뒤에 서서 같이 하는데 저희가 직접 키보드 작업을 못한다라고 이해하시면 될 것 같아요.
네

참석자 2 22:31
이해했습니다.

참석자 3 22:33
네 감사합니다. 예 그러면은 한 가지 한 가지 말씀하세요.
세 분한테 물어

참석자 5 22:40
물어보려고 그러는데요. 우리 지금 이 스콥이 살짝 바뀌었죠.
맨 처음에는 코스모스 뒤에 붙는 거였는데 지금 코스모스 앞에 들어오죠.

참석자 2 22:51
그 프리 트랜스코딩에 대한

참석자 5 22:54
말씀이시죠? 저희가 이제

참석자 2 22:55
그게 지금 초기 단계에 논의가 됐는데 아직까지 이제 회의를 오늘 이번에 할 거잖아요.
그래서 네 이 회의를 통해서 좀 더 구체적으로 결정이 될 것 같습니다.

참석자 5 23:07
오케이 그러면은 어떻게 되나 오케이 우리 어떤 어카운트죠?
스토리지 어카운드 미디어 스토리지 어카운트를 쓸 것 같아요.

참석자 2 23:22
보통 보통은 그 프로덕션에서 필요하면은 잠깐 끌어다 쓰거나 그런 식으로 지금 되어 있기는 한데요.
그것도 어떻게 계정에 대해서는 아직 사실 이야기를 해보진 않았거든요.
그것도 회의 시에 좀 논의해 보도록 하겠습니다.

참석자 5 23:45
아까 얘기한 거는 나는 그렇게 들었어요. 그러니까 우리 CP사에서 콘텐츠 올려준 다음에 아스페라 통해가지고 떨어뜨리는 ST 아웃 버킷 거기서부터 일이 시작하나 싶었는데 그거는 아닌가요?

참석자 2 24:02
처리되는 게 베스트 프랙티스는 그 안에서 다 처리되고 처리된 결과물만 프로드에 떨어지고 하는 것이 이상적인 그림입니다.

참석자 5 24:11
그래 알겠습니다. 혜영 님 계속해 주십시오.

참석자 3 24:17
네 감사합니다. 그래서 저희가 지금 계획은 가능한 한 빨리 시작하는 걸로 이제 계획을 잡고 있고요.
아무리 늦어도 4월 안에는 이 프로젝을 시작할 수 있도록 좀 진행 중에 있습니다.
그래서 남은 그 프로세스를 조금 말씀드리면 일단 저희 sows 작업은 이미 들어가 있고요.
이제 계약팀에서 지금 작성 중에 있고 그게 이제 드래프트가 커스터머 리뷰 드래프트가 나오면 제가 바로 세원 님 그다음에 제임스 님 그리고 구매 쪽에 계신 존 f 님 해서 그거를 바로 공유를 드리도록 하겠습니다.
이메일을 통해서 그럼 그거를 보시고 내용을 확인해 주시고 만약에 수정 사항이 있으면 저희가 PDF 파일로 좀 전달을 드릴 수밖에 없는데 그걸 보고 수정 사항에 대해서 조금 메모를 남겨주시면 그걸 가지고 저희가 다시 컨트랙팅으로 공유를 해서 최종본을 발행을 하게 되고요.

참석자 3 25:13
그 최종본에서 존 f 님과 저희의 프로 서브 헤드 분의 사인이 되면 최종적으로 이제 모든 프로세스가 끝나서 바로 프로젝트 시작할 수 있도록 그렇게 진행이 됩니다.
그래서 그거는 이제 얼마나 빨리 리뷰를 좀 하고 받고 하느냐에 따라서 좀 시간이 언제 시작할 수 있느냐가 좀 결정될 수 있을 것 같고요.
그 부분에 대해서는 지지난주에 다른 건으로 제임스 님을 잠깐 미팅을 했었는데 이미 ML옵스 요 건에 대해서는 알고 계시고 지금 리소스가 많이 부족한 상황에서 조금 빨리 시작을 해야 된다는 얘기도 좀 전달은 해놓았습니다.
그래서 그거 제가 sow 리뷰하는 거 드래프트 나오면 메일 보내드리면서 다시 한 번 그 부분에 대해서는 좀 공유를 드리도록 부탁을 드리도록 하겠습니다.

참석자 5 26:07
저번에 메일로 저희 구매팀이랑 제가 어떤 뭔가 이야기가 됐으면 좋겠다라는 말씀을 전에 하셨던 것 같은데 제가 그다음에 구매 팀이랑 미팅을 뭐가 없었거든요.
제가 혹시 구매팀이랑 저희 이 건에 대해서 따로 얘기를 하셨나요?

참석자 3 26:30
네 저희가 이제 전달드린 사항은 저희는 프로 서브이고요.
프로 서브이고 이제 또 어카운트 팀 케인 님이라고 이제 미리 님과 같이 있는 어카운트 팀이 있는데 이 전체적인 이제 구매팀과의 커뮤니케이션은 어카운트 팀을 통해서 지금 하고 있고 저희가 전달받은 내용은 저희가 이제 이렇게 합니다라고 구매팀에 프로 서버가 전달하기 전에 쿠팡 내부에서 프로젝트 오너이신 세원 님과 제임슨 님 간에 이걸 합니다라는 이야기가 먼저 진행이 돼야 된다라고 이제 그렇게 전달을 받았거든요.
그래서 그런 의미에서 먼저 세곤 님께서 프로젝트를 시작합니다라는 거를 조금 이렇게 제임스 님께 전달하는 과정이 필요하다라고 전달을 받아서 그 부분을 좀 부탁드린 것입니다.

참석자 1 27:17
예 세곤 님 한 가지 질문인데 원 님께서 구매팀이랑 따로 커뮤니케이션 하신 적은 없으실까요?
아직은

참석자 5 27:23
아직 없었어요. 미팅이 아직 세팅이 안 돼 있어 가지고 제가

참석자 1 27:29
예 알겠습니다. 아니 저희가 이제 케인 님 통해서 이게 빠르게 진행되려다 보니까 우선 이제 세건 님께서 하셨는지 안 하셨지 확인은 못 드렸지만 구매팀에게 말씀을 드린 상황이고요.
그래서 일단 구매팀은 현재 인지를 하고 있습니다.
근데 말씀드린 부분은 이제 지금 구매팀에서 승인을 하는 건이 이 쿠팡 플레이 건 앞서서 이제 두 건이 있기 때문에 그게 지연될 경우에도 이제 세번 님께서 구매팀한테 좀 빨리 진행해 달라라고 요청해 주시는 일이 필요할 수 있어 보여서 그것도 말씀드렸었습니다.
그러면 첫 번째 커뮤니케이션은 일단 저희 쪽에서부터 시작됐다고 저는 좀 말씀드리고 싶고요.
두 번째 이제 지연이 될 경우에 세호 님께서 구매팀에 좀 빨리 진행해 달라라고 요청을 해 주시는 게 보일 수 있어 필요할 것 같아

참석자 5 28:14
케빈이 이메일을 우리 구매팀이랑 왔다 갔다 하는데 제가 거기 CC가 있어가지고 그렇게 해서 구매팀이 알고 있는 거 아닐까 그런가요?
케빈이

참석자 2 28:22
네 네 맞습니다.

참석자 5 28:23
이메일로는 왔다 갔다 했기 때문에 이미 이메일 직접 만나지는 않았던 것뿐이지 이메일 상으로는 커뮤니케이션이 돼 있어요.
네 알겠습니다.

참석자 3 28:33
감사합니다. 예 그러면 빠르게 진행을 하도록 하겠고요.
마지막으로 이거는 저희가 이제 인게이즈 하고 나서 저희가 또 디스커버리 하면서 추가적으로 이제 자세히 질문을 드리겠지만 요 mlos 프로젝 이후에 좀 이게 이제 더 롱텀 어떤 골을 향해서 계속 가고 계신 건지 아니면 1차적으로 요거 자체에 그냥 그를 가지고 계신 건지 저희가 이제 또 내부 프로세스를 위해서 고객이 어떤 좀 생각을 가지고 있는지가 좀 파악이 돼야 되는 부분이 있어서요.
그 부분을 좀 세건 님께 질문을 드리고 싶습니다.

참석자 5 29:05
오케이 롱턴 골로는 아마 레 님도 우리랑 같이 오래 일하셨기 때문에 아시겠지만 이 비디오에 관해서 전처리 후 처리 전부 다를 사람이 사람이 필요 없는 전부 오토메이션으로 가려고 하고 있어요.
전부 이게 꼭 aiml을 사용하던 안 하던 오토메이션 거기서 ML이 필요하면 ML을 넣고 아닌 다른 방법이 있으면 그런 것들도 다 사용하고 해서 전 처리한 후 처리 전부 다예요.
지금 이 미팅에서 하고 있는 거는 전처리 모든 콘텐츠에 대한 전처리 과정을 저희가 자동화하려고 하는 거고 그리고 또 후처리 과정도 또 있어요.
그쪽도 이제 다른 팀이 이제 오토메이션 팀 우리 저쪽 핑 쪽에 있는 그쪽에서 이제 담당하고 있고 결국에는 우리가 지금 요 전처리 후 처리라는 게 되게 아이템들이 많아요.
지금 사실 제 생각에는 좀 약간 그냥 설피스만 스크래칭하고 있는 것 같아요.

참석자 5 30:05
그래서 일단 먼저 플랫폼을 제대로 만든 다음에 이 파이프라인을 만든 다음에 그 위에 올라가는 것들은 이제 우리가 상황을 보면서 우리가 할 수 있는 모델 개발할 수 있으면 우리 모델을 개발하고 혹은 아주 좋은 모델이 이미 있으면 그걸 우리가 활용할 수 있는 게 있으면 활용을 하고 새로 개발할 수 있는 그런 게 있으면 우리가 새로운 아이디어를 내서 만들고 그러다가 파이프라인이 맞지 않는다 그러면 거기서 파이프라인을 용도에 맞게 새로 만들 수도 있겠고 아니면은 리팩터링 할 수도 있겠고 롱텀으로는 결국에는 이 전 과정을 전부 다 하나의 과정이 되고 그리고 이제 작년 재작년 2년 동안 우리 팜플레이에서 한 코스모스라는 프로젝트가 있어요.
그게 이제 실제 이제 비디오 스트림 하는 서비스인데 그거에다 갖다가 통합을 시키는 거예요.

참석자 5 30:59
전부 다 그래서 완벽히 처음부터 엔드로 모든 과정이 이 시스템 위에서 코스모스 그리고 이 프리즘 그리고 또 나중에 있을 그 후처리 시스템 이 전체 안에서 쿠팡 플레이 비디오 시스템이 전부 돌아가는 거 그거를 우리가 꼴로 하고 있다라고 생각하시면 됩니다.

참석자 3 31:19
설명 감사드립니다. 수원 님 잘 이해했습니다. 예 저희의 질문은 여기까지고요.
혹시 미리 님 님 추가로 하실 말씀 있으면 제가 넘기도록 하겠습니다.

참석자 1 31:32
네 ML 건은 아니지만 혹시 세관 님 가능하시면 5분 정도만 더 시간 내주실 수 있는지

참석자 5 31:37
네 가능합니다.

참석자 1 31:38
네 감사합니다. 그러면은 이 ML 거는 저희가 회의를 마쳐도 될 것 같습니다.

참석자 2 31:43
죄송한데 한 가지

참석자 3 31:45
수고 많으셨습니다. 감사합니다.

참석자 1 31:47
개미 님 케미하세요.

참석자 2 31:48
죄송합니다. 한 가지만 여쭤볼게요. 일단은 이 프로젝트가 빠르게 진행되기 위해서 저희 쪽에서 개발 관점에서 준비되어 있으면 좋을 것들에 대해서 좀 질문을 드리고 싶어요.
하나는 이제 이 시스템 안에 요소들이 배치라든가 이런 것들은 알고리즘 관점에서 개발이 돼서 준비되어야 되는 것 같은데 이런 배치 알고리즘 배치 자체가 구현이 돼서 준비가 되어 있으면은 가장 빠르게 진행될 수 있을까요?

참석자 4 32:15
그것보다는 저희가 좀 파악할 수 있는 멀티리얼이 좀 준비가 돼 있으면 좋을 것 같습니다.
다큐멘테이션이 어떻게 되어 있는지 모르겠는데 저희가 들어가게 되면 가장 먼저 할 일들이 이제 어세스먼트를 할 거거든요.
이게 단순히 그냥 파이파인 만드는 게 중요한 게 아니고 지금 CTO 님 말씀하신 것처럼 롱텀에 적합한 파이파인 그게 전부 다는 안 되더라도 어쨌든 확장성 있는 리플레시블 가능한 그런 걸 만들어야 되기 때문에 이해를 좀 깊게 하는 게 필요하거든요.
그거가 빨리 돼야 x2로 나가시는 거고 그래서 그런 부분들을 좀 확인해서 좀 미리 준비를 해 주시면 좋을 것 같습니다.

참석자 2 32:50
알겠습니다. 그러면 좀 더 하이레벨 관점에서 컨텍스트라든가 이런 것들이 좀 더 잘 이해될 수 있도록 하고

참석자 4 32:56
전 처리가 아니고 지금 말씀하신 코스모스가 정확히 모르겠지만 아니면 후처리까지 해서 전체에서 이게 어떤 포지셔닝을 갖고 있는 건지를 좀 이해하는 게 필요할 것 같습니다.

참석자 2 33:05
그렇다면 제 생각에는 하이레벨 관점에서의 이해도를 먼저 높이는 게 더 중요할 것 같은데 보안상 문제가 되지 않는 범위 내에서 코스모스부터 전체적인 저희의 기술적으로 목표하는 바와 진행되고 있는 것들에 대해서 따로 시간을 잡아서 설명을 드리는 게 더 좋을 것 같네요.

참석자 4 33:23
네 네 좋습니다.

참석자 2 33:24
네 알겠습니다.

참석자 3 33:25
예 대빈님 그 부분에 대해서는 제가 협의 후에 시간을 잡아서 좀 설명을 드릴 수 있는 그 세팅을 하도록 하겠습니다.
감사합니다. 감사합니다.

참석자 4 33:35
네 감사합니다. 이렇게 켜

참석자 1 33:39
네 감사합니다.


clovanote.naver.com
